臺灣臺中地方法院刑事判決
110年度易字第1842號
公  訴  人  臺灣臺中地方檢察署檢察官
被      告  紀震  


上列被告因詐欺案件，經檢察官提起公訴（109年度偵字第25432
號），本院判決如下：
    主  文
甲○犯詐欺取財罪，處有期徒刑陸月，如易科罰金，以新臺幣壹
仟元折算壹日。
未扣案之犯罪所得新臺幣陸萬伍仟元、如附表二「購買商品」欄
所示之物品均沒收，於全部或一部不能沒收或不宜執行沒收時，
追徵其價額。
    犯罪事實
一、甲○於民國107年6月間，因玩網路遊戲（使用帳號名稱「Mak
    asa」）、同為名稱「Gamcka」之通訊軟體LINE對話群組之
    成員（使用帳號名稱「KSA」）而結識乙○○後，曾使用變聲
    器以女聲與乙○○透過網路通話軟體進行語音聊天，並以另一
    名稱「采（愛心圖示）」、使用不知情之石采薇（與甲○就
    讀同一高中之女同學）之照片作為個人圖片之LINE帳號（下
    稱本案LINE帳號）與乙○○進行私人通訊。詎甲○明知乙○○因
    上情誤認其係生理性別為女性、外貌如前揭石采薇照片所示
    之女子，以及乙○○係在此一錯誤認知下，才會以贈送財物等
    方式對其展開追求、與其交往並維持情侶關係，竟意圖為自
    己不法之所有，基於詐欺取財之單一犯意，刻意對乙○○隱匿
    其真實生理性別為男性、其並非石采薇本人等資訊，且一再
    拒絕乙○○所提出實際見面、視訊聊天等要求，致乙○○對甲○
    之生理性別、外貌陷於錯誤，因而接續以下列方式給付財物
    予甲○：（一）自同年8月7日起，提供中華郵政帳號0000000
    000000號金融帳戶（下稱本案郵局帳戶）之金融卡及密碼予
    甲○使用，並分別於如附表一「轉入時間」欄所示之時間，
    轉帳或存入如附表一「轉入金額」欄所示之款項共新臺幣（
    下同）4萬3千元至本案帳戶而為贈與，均經甲○提領花費殆
    盡；（二）自同年8月10日起，分別於如附表二「購買時間
    」欄所示之時間，購買如附表二「購買商品」欄所示商品，
    而轉寄、贈送該等商品予甲○；（三）於108年5月17日某時
    許，以中國信託商業銀行帳號000000000000金融帳戶（下稱
    本案中信帳戶）轉帳2萬2千元至甲○指定、由綠界科技股份
    有限公司提供予會員之中國信託商業銀行帳號000000000000
    0000號虛擬金融帳戶（下稱本案虛擬帳戶）而為贈與。嗣因
    乙○○察覺有異，自行透過通訊軟體向石采薇本人之親戚詢問
    、確認後，獲悉並非石采薇本人透過網路遊戲、通訊軟體與
    其通訊、交往而報警處理，始查悉上情。
二、案經乙○○訴由桃園市政府警察局中壢分局報告臺灣桃園地
    方檢察署檢察官呈請臺灣高等檢察署檢察長令轉臺灣臺中地
    方檢察署檢察官偵查後起訴。
    理  由
一、證據能力：
(一)本案認定犯罪事實所引用之卷內被告甲○以外之人於審判外
    之陳述，檢察官、被告於本院準備程序均不爭執其作為本案
    證據之證據能力，於辯論終結前亦未對該等證據之證據能力
    聲明異議，本院復審酌前揭陳述作成時之情況，並無違法取
    證之瑕疵，亦認以之作為證據為適當，是本案有關被告以外
    之人於審判外之言詞或書面陳述等供述證據，自均得為證據
    。
(二)本案認定犯罪事實所引用之卷內非供述證據，並無證據證明
    係實施刑事訴訟程序之公務員違背法定程序所取得，且經本
    院於審理中提示並告以要旨而為調查時，檢察官、被告均未
    表示該等非供述證據不具證據能力，自應認均具有證據能力
    。
二、認定事實所憑之證據及得心證之理由：
(一)訊據被告固坦承前揭，其因網路遊戲、通訊軟體而結識告訴
    人乙○○，以及其使用本案LINE帳號與告訴人進行私人通訊，
    暨取得告訴人所贈與如犯罪事實欄一、（一）至（三）部分
    所載之財物等事實，惟矢口否認有何詐欺取財犯行，辯稱：
    我在網路上一直都是扮演女生的角色，我不是因為認識告訴
    人才假扮成女生，我沒有向告訴人騙取財物的意思；當初告
    訴人來跟我聊天時，我的本案LINE帳號是使用女生的照片，
    有時候是我自己的照片，有時候會換成石采薇或其他女生的
    照片，後來告訴人應該是喜歡上我，才會送我東西、讓我領
    他帳戶裡面的錢，但我從來沒有主動跟告訴人說我要什麼東
    西；我的本案LINE帳號之所以使用「采（愛心圖示）」作為
    名稱，並使用石采薇的照片作為個人圖片，是因為我喜歡石
    采薇的長相，我把石采薇當偶像，我想要長得跟石采薇一樣
    ，況且通訊軟體帳號的個人圖片本來就不是一定要放使用者
    本人的照片；當初告訴人剛認識我時，應該認為我是女生，
    但我後來有用本案LINE帳號傳訊息跟告訴人說我是男生，而
    告訴人跟我說他沒有關係，所以我認為告訴人可能是雙性戀
    ，就算告訴人知道我的真實生理性別是男生，他一樣還是會
    送我東西及錢，因為我覺得告訴人就是喜歡我這個實際使用
    本案LINE帳號的人云云（本院卷第39至42、133至137頁）。
    經查：　　
 1、被告於107年6月間，因玩網路遊戲（使用帳號名稱「Makasa
    」）、同為名稱「Gamcka」之LINE對話群組之成員（使用帳
    號名稱「KSA」）而結識告訴人後，曾使用變聲器以女聲與
    告訴人透過網路通話軟體進行語音聊天，並以名稱「采（愛
    心圖示）」、使用石采薇之照片作為個人圖片之本案LINE帳
    號與告訴人進行私人通訊，以及被告取得告訴人所贈與如犯
    罪事實欄一、（一）至（三）部分所載之財物等節，為被告
    於本院準備程序及審理中所不爭執（本院卷第39至42、44至
    45、132至137頁），且據證人即告訴人於偵查及本院審理中
    證述明確（偵14566號卷第21至36、87至88頁、偵25432號卷
    第35至36、53頁、本院卷第108至126頁），並有LINE帳號資
    訊及通訊內容翻拍照片、LINE通訊內容文字記錄、本案郵局
    帳戶之存摺內頁影本、轉帳明細截圖、網路購物訂單資料、
    綠界科技股份有限公司110年2月8日函暨所附虛擬帳號相關
    資料、宅急便寄貨單及寄送包裹翻拍照片等在卷為憑（偵14
    566號卷第67至73、77頁、偵25432號卷第61至85、99至124
    、141至151頁），是此部分事實，可資認定。
 2、又證人即告訴人於本院審理中證稱：當初我是玩網路遊戲、
    加入名稱「Gamcka」的LINE群組才會認識被告，我本來沒有
    特別想說被告是什麼性別，直到後來大家透過網路通話軟體
    「Discord」開啟語音聊天，我聽到被告是女生的聲音，才
    認為被告是女生，並用LINE與被告私訊，被告是先用名稱「
    KSA」的LINE帳號跟我私訊，後來又用名稱「采」的本案LIN
    E帳號加我好友，而被告在網路遊戲、「Discord」的暱稱都
    是「Makasa」；當初被告使用本案LINE帳號跟我聊天時，因
    為本案LINE帳號的名稱有「采」這個字，且後來被告有慢慢
    透露他的名字叫「石采薇」，加上本案LINE帳號有使用石采
    薇的照片，被告也有傳送石采薇的照片給我，就是我使用LI
    NE與被告私訊之對話視窗背景圖片，所以我一直以為跟我聊
    天、交往的人是名字「石采薇」、外貌如前揭「石采薇」照
    片所示的女生；我之所以將本案郵局帳戶之金融卡寄給被告
    、轉帳款項至本案郵局帳戶讓被告提領，是因為被告說過他
    沒有錢使用，雖然有時候被告沒有主動明講跟我要錢，但我
    覺得被告都有在暗示我，我是基於跟被告在網路上為男女朋
    友、要對被告好，才會送這些錢給被告；有關如起訴書附表
    二、附表三所示之物品，也是因為被告有暗示我（例如手機
    壞掉、很難使用等）或直接跟我要，加上基於男朋友送東西
    給女朋友的立場，我才會送該等物品給被告；當初我在看到
    被告所使用、傳送的「石采薇」照片前，就有送東西給被告
    ，但我是因為覺得被告是女生，要追求被告、討被告歡心，
    才會送禮物給被告，後來我看到「石采薇」的照片，發現「
    石采薇」是我喜歡的外型，我就陸續送更多東西給被告，本
    案我覺得受騙是因為我一直認為被告是「石采薇」這個女生
    ，如果我知道在網路上跟我交往的被告是男生，我就不會為
    了讓他開心而送東西給他等語（本院卷第108至126頁），業
    已明確證述其贈送如犯罪事實欄一、（一）至（三）部分所
    載財物予被告之緣由；參以被告於告訴人購買、贈送附表二
    編號12、16、19、24號等商品前，均有透過通訊軟體與告訴
    人討論該等商品、購買價格、價金給付方式等內容，且告訴
    人曾於被告透過通訊軟體傳送「剛剛意外損失了2000元」、
    「錢不見」、「我也不知道我放哪」等文字訊息後，轉帳2
    千元至本案郵局帳戶，並傳送訊息告知被告，此有卷附被告
    與告訴人之LINE通訊內容翻拍照片可佐（偵25432號卷第113
    、117至124頁），可徵上開證人即告訴人所為其係因被告先
    行提及金錢短缺、特定商品等事項才會贈送金錢、特定商品
    予被告之證述內容，確屬有據，堪信本案告訴人係因誤認被
    告之生理性別為女性、外貌如其所見之「石采薇」照片，才
    會為了追求被告、與被告維持情侶關係，而在被告透過通訊
    軟體向其提及金錢短缺、對特定商品有興趣等相關事項後，
    以犯罪事實欄一、（一）至（三）部分所載之方式、內容贈
    送財物予被告。
 3、本案被告雖辯稱其無向告訴人行使詐術、騙取財物之故意，
    惟按刑法之詐欺取財罪，必須行為人意圖為自己或第三人不
    法之所有，以詐術使人將本人或第三人之物交付為要件，而
    所謂詐術，不以欺罔為限，即利用人之錯誤而使其為財物之
    交付，亦屬詐術，但必須行為人有告知他人之義務竟不為告
    知，而積極利用他人之錯誤，始足成立（最高法院91年度台
    上字第1071號判決要旨參照），而被告既坦認其曾使用變聲
    器以女聲與告訴人透過網路通話軟體進行語音聊天，以及透
    過名稱「采（愛心圖示）」、個人圖片為「石采薇」照片之
    本案LINE帳號與告訴人進行私人通訊，且於本院審理中供承
    其知悉告訴人認為其生理性別為女性（本院卷第133至137頁
    ），則被告就告訴人係在誤認其生理性別為女性、其外貌如
    「石采薇」照片所示之情況下，始贈送其如犯罪事實欄一、
    （一）至（三）部分所載財物乙節，顯然知悉，是縱被告確
    係因自身性別認同為女性、憧憬其高中同學「石采薇」之外
    貌，而習以扮演外貌為「石采薇」之女性身分於網路社會中
    與他人互動來往，並非初始即有意以該虛偽身分向他人詐欺
    取財，衡諸一般人均知現今大多數人係以生理性別、外貌作
    為選擇追求、交往對象之基本考量因素，且被告明知本案告
    訴人係因其透過變聲器以女聲進行語音聊天、以「石采薇」
    照片作為本案LINE帳號之顯示圖片等行為，始誤認其係外貌
    如「石采薇」照片所示之女性等情，自應認被告於告訴人因
    其上開可能不具詐欺取財犯意之行為陷於錯誤而欲贈送其財
    物時，負有向告訴人澄清其真實生理性別為男性、其並非「
    石采薇」本人等事項之告知義務，然被告卻未為告知，甚且
    一再迴避、拒絕告訴人所提實際見面、視訊聊天等得以使告
    訴人知悉其真實生理性別、外貌之要求，此業據證人即告訴
    人於偵查及本院審理中證述明確（偵14566號卷第87頁、本
    院卷第108、114、119頁），並為被告所不否認（本院卷第1
    36頁），足認被告於知悉告訴人因對其生理性別、外貌產生
    錯誤而欲贈送其財物以展開追求、維持情侶關係時，乃係刻
    意對告訴人隱匿其真實生理性別、外貌，藉以利用告訴人之
    錯誤而取得財物，揆諸前開最高法院判決意旨，自屬對告訴
    人為詐術之行使，而具有詐欺取財之故意甚明，故被告上開
    所辯，純屬事後卸責之詞，尚無可採。
 4、另被告固辯稱其曾向告訴人表明其生理性別為男性，並提出
    其與告訴人之LINE通訊內容截圖影本為憑（本院卷第55頁）
    ，然細觀該通訊內容，被告雖有分別傳送「我是男的、我是
    老公、堂堂正正、搞BL」、「其實我是男人、我有ㄐㄐ」、「
    我想到ㄋ上次說、如果我是男ㄉ、ㄋ舊、變gay」等文字訊息予
    告訴人，惟告訴人乃係分別回覆「（有『ok』文字之貼圖）」
    、「哈哈哈哈，原來是這樣、我看（註：針對被告所傳送「
    我有ㄐㄐ」之回覆）、show me」、「（貼圖）」等訊息，則
    依前揭被告與告訴人之對話內容，告訴人究係認被告在戲謔
    、開玩笑而不以為意，抑或係獲悉被告之生理性別為男性後
    仍願意繼續追求被告、與被告交往，顯有可疑。參以證人即
    告訴人於本院審理中證稱：卷附有關被告跟我說他是男生的
    LINE通訊內容，是我跟被告的對話，我當時以為被告在跟我
    開玩笑，我後來是因為被告一直不出來跟我見面，加上我有
    聯絡到石采薇本人的阿姨進行確認，我才懷疑跟我聯絡、交
    往的人可能不是石采薇本人、可能是男生等語（本院卷第11
    8至119頁），而被告於本院審理中亦供稱：當初我有跟告訴
    人說過實際上我是男生，也有說過我不是「石采薇」本人，
    但我覺得告訴人都認為我在開玩笑等語（本院卷第134頁）
    ，堪信被告就前揭其向告訴人表示有關其生理性別為男性之
    LINE通訊內容，並未使告訴人認真懷疑其生理性別非女性、
    其非「石采薇」本人乙節，實難諉為不知，是被告於此一認
    知下，既未另以更為具體有據之方式向告訴人表明其真實生
    理性別、外貌，復一再迴避、拒絕告訴人之實際見面、視訊
    聊天等要求，有如前述，而使告訴人繼續就其生理性別、外
    貌陷於錯誤並因此對其贈與財物，則單憑前揭被告與告訴人
    之LINE通訊內容，自尚不足使一般人就本案被告並無刻意隱
    匿其真實生理性別、外貌以利用告訴人之錯誤取得財物乙事
    產生合理懷疑，故被告執該事證主張本案其並無向告訴人詐
    欺取財之犯意，委無可採。
(二)公訴意旨就本案告訴人因受騙而於108年5月17日購買、交付
    之財物，除於起訴書犯罪事實欄記載：告訴人於108年5月17
    日某時許，以本案中信帳戶轉帳2萬2千元至被告所提供之本
    案虛擬帳戶等內容外，雖尚於起訴書附表三編號4號部分記
    載：告訴人於108年5月17日代被告付款2萬2千元而購買技嘉
    廠牌外接顯示卡以供被告使用之內容，惟證人即告訴人於警
    詢時證稱：我於108年5月17日從本案中信帳戶轉帳2萬2千元
    至被告提供之本案虛擬帳戶，讓被告購買電腦用的顯示卡等
    語（偵14566號卷第25頁），且細觀告訴人就其付款2萬2千
    元為被告購買技嘉廠牌外接顯示卡所提出之通訊內容及轉帳
    明細截圖，可見告訴人係依被告之指示而於108年5月17日從
    本案中信帳戶轉帳2萬2千元至本案虛擬帳戶（參偵25432號
    卷第111至112頁），則本案告訴人是否僅有因被告向其表示
    欲購買技嘉廠牌外接顯示卡，而於108年5月17日從本案中信
    帳戶轉帳2萬2千元至本案虛擬帳戶1次，顯有可疑，卷內復
    無其他事證可認本案告訴人除於108年5月17日從本案中信帳
    戶轉帳2萬2千元至本案虛擬帳戶1次外，尚有於同日另行支
    付2萬2千元為被告購買技嘉廠牌外接顯示卡，堪認前揭起訴
    書犯罪事實欄及附表三編號4號部分之記載，乃係指涉同一
    內容即告訴人於108年5月17日從本案中信帳戶轉帳2萬2千元
    至本案虛擬帳戶，故此部分公訴意旨容有誤會，應屬贅載，
    本院爰逕予更正刪除起訴書附表三編號4號部分。　　　　
(三)綜上所述，本案事證明確，被告犯行足以認定，應予依法論
    罪科刑。
三、核被告所為，係犯刑法第339條第1項之詐欺取財罪。又本案
    告訴人陷於錯誤後，雖係分別以如犯罪事實欄一、（一）至
    （三）部分所示之方式、內容，數次贈送財物予被告，然考
    量該等財物給付均係因被告向告訴人行使同一詐術內容所致
    ，且各次財物給付行為在時間、空間上具一定程度之關聯性
    ，堪認被告出於單一犯意而為，故依一般社會健全觀念，視
    為數次行為之接續實施而以法律上一行為予以刑法評價，較
    為合理，應論以接續犯之實質上一罪。
四、爰以行為人之責任為基礎，審酌被告始終否認犯行之犯後態
    度，以及被告明知告訴人係在誤認其生理性別、外貌之情況
    下，有意欲贈送財物以對其展開追求、與其交往並維持情侶
    關係，竟刻意對告訴人隱匿其真實生理性別、外貌，致告訴
    人對該等大多數人常據以決定是否展開追求、成為情侶關係
    之基本考量事項陷於錯誤，因而接續贈送其如犯罪事實欄一
    、（一）至（三）部分所載之財物，使告訴人受有財產上損
    害，所為實屬不該；又被告於本案判決前，尚未以和解或調
    解等方式賠償告訴人，足見本案所生損害猶未經被告為相當
    填補，惟考量被告未曾因刑事案件經法院論罪科刑確定，有
    臺灣高等法院被告前案紀錄表附卷可參，素行尚可，以及被
    告自陳就讀大學中之智識程度，未婚，與母親同住，家庭經
    濟狀況普通之生活狀況（本院卷第138頁）等一切情狀，量
    處如主文所示之刑，並諭知易科罰金之折算標準，以資懲儆
    。
五、被告因本案詐欺取財犯行，獲有如犯罪事實欄一、（一）至
    （三）部分所載之4萬3千元、附表二「購買商品」所示之物
    品、2萬2千元等犯罪所得，雖均未據扣案，惟既皆未實際合
    法發還被害人，復無刑法第38條之2第2項不宜執行沒收之情
    事，自均應予宣告沒收，並於全部或一部不能沒收或不宜執
    行沒收時，追徵其價額。
據上論斷，應依刑事訴訟法第299條第1項前段，刑法第339條第1
項、第41條第1項前段、第38條之1第1項前段、第3項，刑法施行
法第1條之1第1項，判決如主文。
本案經檢察官劉俊杰提起公訴，檢察官丙○○到庭執行職務。
中　　華　　民　　國　　111 　年　　3 　　月　　24　　日
                  刑事第三庭  審判長法　官　劉麗瑛
                                    法  官  吳孟潔
                                    法  官  蔡宗儒
以上正本證明與原本無異。
如不服本判決應於收受送達後20日內向本院提出上訴書狀，並應
敘述具體理由；其未敘述上訴理由者，應於上訴期間屆滿後20日
內向本院補提理由書（均須按他造當事人之人數附繕本）「切勿
逕送上級法院」。
告訴人或被害人對於判決如有不服，具備理由請求檢察官上訴者
，其上訴期間之計算係以檢察官收受判決正本之日期為準。
                                    書記官  潘瑜甄
中　　華　　民　　國　　111 　年　　3 　　月　　24　　日

附錄本案論罪科刑法條全文：
中華民國刑法第339條
（普通詐欺罪）
意圖為自己或第三人不法之所有，以詐術使人將本人或第三人之
物交付者，處5年以下有期徒刑、拘役或科或併科50萬元以下罰
金。
以前項方法得財產上不法之利益或使第三人得之者，亦同。
前二項之未遂犯罰之。

附表一：
編號 轉入時間 轉入金額 備註 1 107年8月7日 5千元 甲○於107年8月12日提領1萬元、同年9月7日提領5千元、同年10月18日提領3千元 2 107年8月11日 8千元  3 107年9月7日 5千元  4 107年10月30日 1萬元 甲○於107年11月4日提領1萬元 5 107年11月20日 5千元 甲○於107年11月30日提領5千元 6 107年12月19日 5千元 甲○於107年12月28日提領5千元 7 108年1月15日 3千元 甲○於108年1月27日提領5千元 8 108年1月17日 2千元  

附表二：
編號 購買時間 購買商品 購買價格 1 107年8月1日 任天堂廠牌Switch主機一台 9,228元 2 107年8月2日 任天堂廠牌Switch遊戲片1片 1,550元 3 107年8月2日 任天堂廠牌Switch主機收納包1個 1,599元 4 107年8月28日 ASUS廠牌筆記型電腦1台 44,900元 5 107年9月19日 美光廠牌記憶體1張（型號：Ballistix Sport，8G） 2,499元 6 107年9月21日 Apple廠牌行動電話1支（型號：iPHONE Xs MAX，256G） 45,500元 7 107年9月27日 Wacom廠牌觸控繪圖板1個（型號：Intuos Pro medium） 12,999元 8 107年10月21日 Apple廠牌Watch（型號：Series4）1支 16,200元 9 107年11月24日 Apple廠牌AirPods無線耳機1組 4,500元 10 107年11月27日 新一代透氣式睡眠耳塞1件、舒眠蠶絲眼罩禮盒1件、3M廠牌帶線耳塞1件 共3,244元 11 107年12月11日 大師兄廠牌銷魂拌麵3包、阿舍食堂廠牌究醬拌麵（1盒入）2件、阿舍食堂廠牌外省乾麵（5包入）1件、炭燒咖啡威化捲1件、白鐵S掛勾（6入）1件 共533元 12 108年1月6日 網路遊戲虛擬道具：手套1件 3,200元 13 108年1月13日 連帽披肩斗篷外套1件  4,380元 14 108年1月15日 模型1個 890元 15 108年1月17日 ZOWIE廠牌光學滑鼠1個（型號：EC2-B） 2,290元 16 108年1月19日 網路遊戲虛擬道具：狙擊槍造型1件 4萬3千元 17 108年1月24日 遠傳電信預付卡之儲值卡1張 288元 18 108年2月20日 ZOWIE廠牌機械式電競鍵盤1個 4,090元 19 108年3月25日 Steam遊戲平台之帳號1組 10,001元 20 108年4月22日 桌遊2個  註：起訴書附表二編號19號誤載為桌遊3個。 884元 21 108年5月11日 SanDisk廠牌Switch專用記憶卡1個 1,099元 22 108年5月24日 不倒翁廠牌海鮮風味拉麵（5包入）1件、LOTTEE廠牌蛋黃派（10入）1件、北海鱈魚香絲1包 共447元 23 108年6月2日 衣服 1,516元 24 108年6月8日 Switch注入器1件 3,956元 25 108年7月4日 遠傳電信預付卡之儲值卡1張 288元